臺灣桃園地方法院民事判決
111年度訴字第36號
原      告  梁語耘  
訴訟代理人  陳鄭權律師
複代理人    詹立言律師
被      告  李夢純  
訴訟代理人  邱清銜律師
            張必昇律師
上列當事人間請求返還代墊款事件，本院於民國111年6月10日言
詞辯論終結，判決如下：
    主      文
一、被告應給付原告新臺幣參佰貳拾貳萬伍仟壹佰壹拾伍元，及
    自民國一百一十年一月十三日起至清償日止，按年息百分之
    五計算之利息。
二、原告其餘之訴駁回。
三、訴訟費用由被告負擔百分之七十三，餘由原告負擔。
四、本判決第一項於原告以新臺幣壹佰零柒萬伍仟零參拾捌元為
    被告供擔保後，得假執行；但被告如以新臺幣參佰貳拾貳萬
    伍仟壹佰壹拾伍元為原告預供擔保，得免為假執行。
五、原告其餘假執行之聲請駁回。
    事實及理由
一、原告主張：緣被告於民國92年間，借用原告之配偶即訴外人
    黃玟源之名義購買坐落桃園市○○區○○○段000 ○00○000 ○0 地
    號土地，及其上同段2062建號即門牌號碼為桃園市○○區○○○
    街00巷00號之房屋（下稱系爭房地），並以黃玟源名義將系
    爭房地設定抵押權向彰化銀行辦理貸款新臺幣（下同）650 
    萬元，惟貸款核撥放款後，被告以資金周轉困難為由，請求
    原告先行代墊貸款本息。其後黃玟源於取得被告同意後，於
    95年1 月3 日以夫妻贈與為原因，將系爭房地移轉登記予原
    告，兩造間就系爭房地成立借名登記關係，原告並以借新還
    舊方式，於95年間以系爭房地為擔保，轉向上海銀行辦理貸
    款627 萬元，惟此段時間（即95年1 月4 日起至96年5 月3 
    日止）系爭房地之貸款利息仍由原告繳納。嗣於96年間，原
    告於取得被告同意後，以借新還舊方式，以系爭房地為擔保
    ，轉向合作金庫銀行辦理貸款630 萬元，復於98年3 月20日
    ，原告依被告指示，將系爭房地過戶登記予被告之女即訴外
    人李思廷，惟因李思廷尚未成年、資力不足，被告遂央求原
    告繼續擔任系爭房地之貸款義務人，而原告亦持續為被告墊
    付貸款款項，迄今原告已代為被告繳納如附表所示之貸款款
    項共計4,441,403 元。故原告自得依民法第546 條第1 項、
    第2 項規定，請求被告償還原告處理委任事務而代墊之款項
    4,441,403 元。縱認兩造間未成立委任關係，原告為被告代
    墊所繳納之系爭房地貸款，其顯無法律上原因受有貸款清償
    之利益，致原告受有損害，原告亦得依民法第179 條規定，
    請求被告返還不當得利。為此，爰依民法第546 條第1項、
    第2 項、第179 條規定，提起本件訴訟請求擇一為有利之判
    決等語。並聲明：（一）被告應給付原告4,441,403 元，及
    自起訴狀繕本送達之翌日起至清償日止，按年息5 ％計算之
    利息。（二）願供擔保，請准宣告假執行。
二、被告則以：被告於92年間因債信問題，無法以自己名義向銀
    行貸款購屋，乃求助原告及黃玟源，其後被告購買系爭房地
    ，借名登記於黃玟源名下，並以黃玟源名義向彰化銀行辦理
    貸款650 萬元，嗣原告、黃玟源未經被告同意將系爭房地以
    夫妻贈與為原因移轉登記予原告，原告又基於其個人資金需
    求，未經被告同意，以系爭房地設定抵押，數度向不同銀行
    辦轉貸、增貸，使系爭房地之貸款與原告個人增貸混同而無
    法區隔，原告請求被告返還，實無理由。又因兩造間金錢往
    來頻繁，經結算後，原告尚應給付被告264,290 元，原告亦
    如數匯入被告之女即訴外人李思廷之銀行帳戶。故原告所主
    張為被告墊繳之房貸，早已經兩造按月結算找補了結清償完
    畢，原告本件請求實無理由。況原告主張代墊如附表編號1
    、2 所示之系爭房地貸款部分，代墊之事實係發生於00年00
    月至95年10月間，依民法第125 條規定，請求權均已罹於時
    效等語，資為抗辯。並聲明：（一）原告之訴駁回；（二）
    如受不利益判決，願供擔保請准宣告免為假執行。
三、經查，被告於92年11月20日，以原告配偶即黃玟源之名義，
    購買系爭房地，並以黃玟源名義向彰化銀行設定抵押權辦理
    貸款650 萬元（即200萬元、333萬元、117萬元3筆合計）；
    黃玟源於95年1 月3 日以夫妻贈與為原因，將系爭房地移轉
    登記於原告名下；被告與原告、黃玟源間就系爭房地成立借
    名登記關係；原告於95年間以系爭房地轉向上海銀行辦理貸
    款，金額為627萬元，並用以清償系爭房地於彰化銀行之貸
    款5,778,302元，於借款期間共計償還如附表編號2 所示金
    額之款項；原告於96年5 月2 日以系爭房地轉向合作金庫銀
    行辦理貸款630 萬元；並用以清償系爭房地於上海銀行貸款
    餘額6,282,235元，再於97年6月5日以其所有之桃園市○○區○
    ○路0段000號房地為擔保，向合作金庫銀行增貸200萬元，該
    款項匯入系爭房地貸款帳戶，並於100年6月24日再貸款164
    萬元，作為上開200萬元貸款之續單；原告於98年3 月20日
    將系爭房地移轉登記於李思廷名下等情，有彰化銀行放款帳
    戶資料查詢明細表、全行台幣活期性存款往來交易明細表、
    合作金庫銀行歷史交易明細查詢結果、土地及建物登記公務
    用謄本、桃園市地籍異動索引、土地登記申請書、合作金庫
    銀行110年5月20日合金楊梅字第1100001072號函、110年7月
    9日合金楊梅字第1100001922號函在卷可稽（見本院卷第29
    至53頁、第75至137 頁、第207至216頁），堪信為真實。
四、本院得心證之理由：
（一）按稱委任者，謂當事人約定，一方委託他方處理事務，他
      方允為處理之契約；受任人因處理委任事務，支出之必要
      費用，委任人應償還之，並付自支出時起之利息；受任人
      因處理委任事務，負擔必要債務者，得請求委任人代其清
      償，民法第528條、第546條第1項、第2項定有明文。經查
      ，被告與原告、黃玟源間就系爭房地成立借名登記關係，
      系爭房地實質所有權人為被告，已如前述，又原告受被告
      委託已代為繳納系爭房地貸款4,441,403 元，有彰化銀行
      放款帳戶資料查詢明細表、全行台幣活期性存款往來交易
      明細表、合作金庫銀行歷史交易明細查詢結果為憑（見本
      院卷第29至53頁），原告既係受被告之託代為繳納上開系
      爭房地貸款，兩造係成立委任關係至明，故原告依兩造間
      委任之法律關係，自得請求被告返還已代為繳納系爭房地
      貸款4,441,403 元。
（二）按「請求權，因十五年間不行使而消滅。但法律所定期間
      較短者，依其規定」，民法第125條定有明文。原告於110
      年12月30日提起本訴（見本院卷第3頁），從而，原告請
      求如附表編號1、2所示之代墊款，均因已逾15年，罹於請
      求權時效，被告以此拒絕給付，即屬正當。是以，原告請
      求被告返還如附表編號3所示之代墊款3,225,115元，為有
      理由，應予准許，逾此部分，為無理由，應予駁回。
（三）至被告雖辯稱：兩造間已按月結算找補了結清償完畢云云
      ，惟查，觀諸被告所提出之網際網路通訊軟體對話紀錄，
      僅有一次內容、且非記載逐一每月計算等情，而被告復未
      能舉證兩造間已結算或清償完畢之相關證明；又其聲請傳
      喚證人曾秀月，惟對於證人是否係所謂佛堂會計、何以代
      原告轉交現金予被告、自何時起轉交等情，均付之闕如，
      難認與待證事實具關聯性而有調查必要，是前開辯詞，依
      目前卷內證據資料，洵屬無據，自無足採信。
五、末按，給付有確定期限者，債務人自期限屆滿時起，負遲延
    責任；給付無確定期限者，債務人於債權人得請求給付時，
    經其催告而未為給付，自受催告時起，負遲延責任；其經債
    權人起訴而送達訴狀，或依督促程序送達支付命令，或為其
    他相類之行為者，與催告有同一之效力；前項催告定有期限
    者，債務人自期限屆滿時起負遲延責任；遲延之債務，以支
    付金錢為標的者，債權人得請求依法定利率計算之遲延利息
    ；應付利息之債務，其利率未經約定，亦無法律可據者，週
    年利率為百分之5 ，民法第229 條、第233 條第1 項前段、
    第203 條分別定有明文。本件原告併請求被告給付自起訴狀
    繕本送達翌日即111 年1 月13日起至清償日止（見本院卷第
    65頁），按年息百分之五計算之利息，為有理由，應予准許
    。
六、綜上所述，原告依民法第546條第1項、第2項規定，請求被
    告給付3,225,115元，及自111年1月13日起至清償日止，按
    年息5％計算之利息部分，為有理由，應予准許；逾此部分之
    請求，為無理由，應予駁回。原告基於選擇合併，另依民法
    第179條規定所為之請求，亦因罹於請求權時效，不能取得
    更為有利判決，本院自毋庸再行審酌，併此敘明。
七、兩造均陳明願供擔保，聲請宣告假執行或免為假執行，關於
    原告勝訴部分，經核尚無不合，爰分別酌定相當之擔保金額
    宣告之。至於原告敗訴部分，其訴既經駁回，則其假執行之
    聲請亦失所附麗，自應併予駁回，附此敘明。
八、本件判決基礎已臻明確，兩造其餘攻防方法及訴訟資料經本
    院斟酌後，核與判決結果不生影響，故不另一一論述，併此
    敘明。
九、訴訟費用負擔之依據：民事訴訟法第79條。
中    華    民    國   111    年    7   月      1     日
                  民事第四庭    法  官  林常智
　
以上正本係照原本作成。
如對本判決上訴，須於判決送達後 20 日內向本院提出上訴狀。
如委任律師提起上訴者，應一併繳納上訴審裁判費。
　
中    華    民    國   111    年    7   月      1     日
                                書記官  石幸子
附表：
編號 日期 貸款銀行 金額（新臺幣：元） 備註  1 92年11月26日起至95年1月4日止 彰化銀行 1,108,359   2 95年1月4日起至96年5月3日止 上海銀行 107,929 交易日期為95年2月4日起至95年10月4日止  3 96年5月3日起至107年6月5日止 合作金庫 3,225,115   合                      計   4,441,403